【裁判字號】    92,簡,607
【裁判日期】    921225
【裁判案由】    廣播電視法
【裁判全文】
臺北高等行政法院判決                              九十二年度簡字第六○七號
    原      告  新營之聲廣播電台股份有限公司
    代  表  人  甲○○董事長.
    被      告  行政院新聞局
    代  表  人  黃輝珍（局長）
右當事人間因廣播電視法事件，原告不服行政院中華民國九十二年六月二十五日院臺
訴字第○九二○○八六一四七號訴願決定，提起行政訴訟。本院判決如左：
    主  文
原告之訴駁回。
訴訟費用由原告負擔。
    事實及理由
一、程序說明
    本件因屬關於行政機關所為罰鍰事件涉訟之訴訟，其標的之金額在新臺幣（下同
    ）十萬元以下，依行政訴訟法第二百二十九條第二項第一項第二款規定及司法院
    民國（下同）九十年十月二十二日（九十）院台廳行一字二五七四六號令，應適
    用簡易程序，本院並依同法第二百三十三條第一項規定，不經言詞辯論，逕行裁
    判。
二、事實概要
    原告係經營新營之聲廣播電台（頻率九○．三兆赫）之廣播事業，於九十一年九
    月十三日二十時至二十二時「晚安一路發」節目播送「腎氣金光丸、芙蓉番血丸
    、虎蜂勇、天霸寶（正確名稱應為天百寶）等廣告，其中天百寶雖非藥品惟宣稱
    療效（下稱系爭廣告內容），違反行為時藥事法第六十九條規定，經雲林縣政府
    以九十一年十二月二十六日（九一）府衛藥字第九一三七○二八六一○號處分書
    處託播之建誠藥品有限公司負責人陳聰智罰鍰在案，並以副本抄送被告，被告經
    審查後，認其違反政府法令，以原告違反行為時廣播電視法第二十一條第二款後
    段規定，乃依同法第四十四條第三款規定，以九十二年二月十二日新廣二字第○
    九一○○二八五四六號處分書（下稱原處分）處以罰鍰三萬元（折合新臺幣九萬
    元）。原告不服，提起訴願，經遭決定駁回，遂提起行政訴訟。
三、當事人聲明
  (一)原告聲明：
    1.訴願決定及原處分均撤銷。
    2.訴訟費用由被告負擔。
  (二)被告聲明：如主文所示。
四、兩造爭點要領
  (一)原告方面：
    1.原告所經營之新營之聲廣播電台（頻率九○．三兆赫）係於九十一年九月十三
      日二十時至二十二時之「晚安一路發」節目中播送「腎氣金光丸、芙蓉養血丸
      、虎蜂丸、天霸寶（正確名稱應為天百寶）」產品而為被告查獲，固為事實，
      惟查當時託播業者即建誠藥品有限公司負責人陳聰智根本尚未收到雲林縣政府
      九十一年十二月二十六日（九一）府衛藥字第九一三七○二八六一○號處分書
      ，其對於本身有無違反行為時藥事法第六十九條規定尚且不知，遑論向原告告
      知該公司之天霸寶（天百寶）產品有違反行為時藥事法第六十九條規定之情事
      ，而原告僅係受託於節目中播放該公司之產品廣告，對其中之「天百寶」等產
      品究竟有無違法，根本無由確知，加以原告並非藥品專業公司或人員，則何能
      強指原告對於業者所託播之產品廣告內容未善盡注意義務。
    2.廣播電視法第二十一條第二款後段規定廣播電視節目不得違背反共復國國策或
      政府法令，此處之政府法令依行政院新聞局所述乃包括藥事法，惟依藥事法第
      六十六條、第九十五條及第一百條規定，傳播業者如涉及違規廣告情事，應如
      藥事法第二條所述：「本法所稱衛生主管機關：在中央為行政院衛生署；在省
      （市）為省（市）政府衛生處（局）；在縣（市）為縣（市）政府」，而非行
      政院新聞局。
  (二)被告方面：
    1.有關電台對廣播業者播出藥品之管理，依據行為時藥事法第六十九條之規定「
      非本法所稱之藥物，不得為醫療效能之標示或宣傳。」既係政府法令，原告自
      不得違背。又，行為時廣播電視法第三十二條之立法意旨，乃在要求廣電業者
      對其所播出之廣告內容，應善盡注意義務；其如未採適當方式為監督，放任違
      背政府法令之廣告播出，即難謂對系爭廣告內容之播送無故意或過失責任，自
      應依廣播電視法之規定受罰。
    2.本件雲林縣政府依藥事法核處廣告託播者建誠藥品有限公司負責人陳聰智與被
      告依廣播電視法核處廣電業者，二者之法律依據不同，而處分對象亦異，因此
      原告謂被告未尊重藥事法中所規定管理藥物廣告的主管機關，而強加以違背政
      府法令來處罰所管轄之廣播業者，係屬誤解。又有關廣播電視法中對於電臺業
      者之裁罰高於託播業者之規定，係因電臺為傳播媒體，對於社會影響層面較廣
      ，自應善盡其責，負較高之社會責任，因此被告以原告違反行為時廣播電視法
      第二十一條第二款後段之規定，依同法第四十四條第三款之規定核處，於法律
      構成要件之判斷上並無錯誤，行政裁量之判斷餘地亦無濫用或逾越之情形，亦
      未違反行政程序法之一般原理原則。
五、心證要領
  (一)按「廣播、電視事業及廣播電視節目供應事業之主管機關為行政院新聞局．．。
    」「廣播電視節目供應事業之設立，應經新聞局許可，其節目內容及有關管理事
    項準用第二十一條、第二十五條、第二十八條及第三十四條之規定。」「第二十
    一條．．．規定，於廣告準用之」。「廣播、電視廣告內容，不得有左列情形之
    一：．．．二、違背．．．政府法令。」「廣播、電視事業有左列情形之一者，
    除處三萬元以上、四十萬元以下罰鍰外，並得予以三日以上、三個月以下之停播
    處分：．．．三、播送節目或廣告，違反第二十一條第一款或第二款規定者。」
    行為時廣播電視法第三條第一項、第二十九條之一、第三十二條準用第二十一條
    第二款、第四十四條第三款定有明文。又「現行法規所定金額之貨幣單位為圓、
    銀元或元者，以新臺幣元之三倍折算之。」為現行法規所定貨幣單位折算新臺幣
    條例第二條所明定。
  (二)原告為廣播節目供應事業，播送系爭廣告內容，對於非藥品天百寶宣稱療效，違
    反行為時藥事法第六十九條規定，經雲林縣政府以九十一年十二月二十六日（九
    一）府衛藥字第九一三七○二八六一○號處分書處託播之建誠藥品有限公司負責
    人陳聰智罰鍰新臺幣六萬元，有雲林縣政府處分書附原處分卷可稽，並為兩造所
    不爭，堪信為真實。依行為時藥事法第六十九條規定「非本法所稱之藥物，不得
    為醫療效能之標示或宣傳。」，系爭廣告內容違反行為時法律禁止規定甚明。原
    告主張：廣播電視法第二十一條第二款所稱政府法令係指違背反共復國國策有關
    之法令云云，係屬誤解。抑且，依「人民違反法律上之義務而應受行政罰之行為
    ，法律無特別規定時，雖不以出於故意為必要，仍須以過失為其責任條件。但應
    受行政罰之行為，僅須違反『禁止規定』或作為義務，而不以發生損害或危險為
    其要件者，推定為有過失，於行為人不能舉證證明自己無過失時，即應受處罰：
    ：。」（司法院釋字第二七五號解釋參照），原告播送系爭廣告內容宣稱天百寶
    之療效難謂無過失，原告主張：受託播時無從注意該產品有無違法情事云云，委
    不足採。
六、綜上所述，原告為廣播節目供應事業，竟於播送系爭廣告內容對於非藥品天百寶
    宣稱療效，被告為主管機關，認其有違反政府法令，以原處分處以罰鍰三萬元（
    折合新臺幣九萬元）之最低罰，揆之前揭法條規定，並無違誤，訴願決定遞予維
    持，亦無不合，原告起訴請求撤銷原處分及訴願決定，為無理由，應予駁回。
七、據上論結，本件原告之訴為無理由，依行政訴訟法第九十八條第三項前段、第二
    百三十三條第一項，判決如主文。
中      華      民      國    九十二    年     十二     月    二十五    日
                            臺 北 高 等 行 政 法 院  第 六 庭
                                                     法    官  胡方新
右為正本係照原本作成。
本件以訴訟事件所涉及之法律見解具有原則性者為限，始得於本判決送達後二十日內
向本院提出上訴狀並表明上訴理由，如已於本判決宣示後送達前提起上訴者，應於判
決送達後二十日內補具上訴理由（均按他造人數附繕本），且經最高行政法院許可後
方得上訴。
中      華      民      國    九十二    年     十二     月    二十九    日
                                                     書 記 官  陳幸潔


司法院資訊處製作；財團法人民間司法改革基金會備份。
